【裁判字號】    89,訴,2140
【裁判日期】    891207
【裁判案由】    妨害自由等
【裁判全文】
臺灣板橋地方法院刑事判決                        八十九年度訴字第二一四號
    公  訴  人  臺灣板橋地方法院檢察署檢察官
    被      告  乙○○
右列被告因妨害自由等案件，經檢察官提起公訴〔八十九年度偵字第二０九００號〕
，本院判決如左：
    主  文
乙○○竊盜，處有期徒刑參月。又以非法方法剝奪人之行動自由，未遂，處有期徒刑
陸月，扣案如附表壹所示物品，沒收。應執行有期徒刑捌月，扣案如附表壹所示物品
，沒收。
    事  實
壹、乙○○與甘張ＯＯ〔年籍在卷，下同〕係男女朋友關係，於民國〔下同〕八十九
    年十月二十九日晚上十時許，乙○○以搬家為由，去電請甘張ＯＯ至臺北縣板橋
    市○○街一四三號三樓住處，迨甘張ＯＯ到達上址，發現許某並無搬家跡象，乃
    因疲憊『暫睡』於上址，詎乙○○竟基於意圖為自己不法之所有之犯意，趁機竊
    取甘張ＯＯ置於皮包內之國民身分證壹紙、票面金額新台幣〔下同〕肆仟元之支
    票壹紙暨現金壹仟捌佰元得手。復另基於妨害他人行動自由之犯意，持己有麻繩
    壹條著手綑綁甘張ＯＯ之雙手，甘張ＯＯ即驚醒，經甘張ＯＯ掙扎未得逞，乃接
    續纏繞甘張ＯＯ頸部，甘張ＯＯ情急智生，即咬破乙○○手指，趁乙○○鬆手之
    際，將繩索丟往窗外，許某剝奪甘張ＯＯ之行動自由未果，仍致甘張ＯＯ受有後
    頸部挫瘀傷伍Ｘ壹點伍公分、右頸部挫瘀傷玖Ｘ貳公分、右前胸挫破傷貳Ｘ壹點
    伍公分之傷害。嗣經鄰居報警，甘張ＯＯ乃趁隙逃離現場。
貳、案經甘張ＯＯ訴由臺北縣警察局板橋分局報告臺灣板橋地方法院檢察署檢察官偵
    查起訴。
    理  由
壹、訊據被告乙○○，供稱：「甘張ＯＯ我是有騙他過來板橋復興街一四三號三樓，
    我跟他〔甘張ＯＯ〕是同居的，... 本來也有要搬家，我沒有拿菜刀要殺他，我
    也沒有妨害自由。我當時有要嚇他而已。」、「沒有〔將大門反鎖，不讓甘張Ｏ
    Ｏ離去〕，我門晚上就鎖上，起訴書所載的地〔址〕只是我跟甘張ＯＯ住的，是
    在案發前不久我才把鑰匙拿來，案發當天門鎖著，甘張ＯＯ無法出去。」、「我
    〔有拿甘張ＯＯ的錢、身分證等〕，沒有經甘張ＯＯ同意，那時他在睡覺。」、
    「沒有〔用繩索綑綁甘張ＯＯ〕，當天我也有跟他走暗棋，很累才睡覺，我當時
    有放壹把刀子在旁邊，我也沒有要殺他的意思。」〔參見本院卷第七頁、第八頁
    〕、「因為是晚上要睡覺，才反鎖的，我跟甘女〔甘張ＯＯ〕是同居，我是要他
    來搬家。」、「甘張ＯＯ睡了，我才綁的。」、「當時他〔甘張ＯＯ〕醒時，我
    手有繩子，他在喊，我就叫他不要喊，〔甘張ＯＯ〕又咬我手，所以我拿一頭繩
    子，甘女拿一頭繩子，我有繞他脖子。」、「〔扣案物品〕除美工刀外，都是我
    的。」、「〔扣案美工刀〕是後來拿來的，但當時確實有美工刀。」〔參見本院
    卷第二七頁反面、第二八頁正面〕、「因為只是我們貳人，所以是隨手閂上。」
    、「有拿身分證及肆仟元支票而已，但隔天我請別人還他〔甘張ＯＯ〕」〔參見
    本院卷第二九頁反面〕等。查：
    一、右揭事實，業據告訴人甘張ＯＯ指訴歷歷〔參見偵卷第三八頁、第三九頁，
        本院八十九年十二月四日審判筆錄〕，與被告自白：「甘張ＯＯ我是有騙他
        過來板橋復興街一四三號三樓，... 」、「我〔有拿甘張ＯＯ的錢、身分證
        等〕，沒有經甘張ＯＯ同意，那時他在睡覺。」、「因為是晚上要睡覺，才
        反鎖的，我跟甘女〔甘張ＯＯ〕是同居，我是要他來搬家。」、「甘張ＯＯ
        睡了，我才綁的。」、「... 我有繞他脖子。」等情相符，並有扣案驗傷診
        斷書壹紙〔附偵查卷第十頁、第十一頁〕暨扣案如附表壹所示物品足佐。
    二、查告訴人訴稱：「... 他〔指被告〕趁我睡覺想綁我雙手，我驚醒抵抗，他
        無法綁手，就用繩子綁我脖子，我掙扎並用嘴咬破他〔被告〕手指，他可能
        手痛就鬆手，我看到被告走到廚房，....我搶先一步... 將繩子... 一起往
        窗外丟，..」〔參見偵卷第三九頁〕，並有前揭事證足佐，析索之，被告以
        麻繩綑人雙手，應有妨害他人行動自由之犯意，雖終因告訴人掙扎、抵抗而
        未得逞，仍不能解免妨害自由未遂罪責。
    三、本院質告訴人以：「〔被告將門閂上時〕是否可以自己開門出去？」，告訴
        人答稱：「當時如果沒有睡覺，是可以開門出去的，只是沒想到他〔被告〕
        綁我手。」〔參見本院卷第二九頁反面〕，與被告辯稱：「因為是晚上要睡
        覺，才反鎖的，..」等情相符，爰不認被告於告訴人到場時『將門反鎖』即
        涉妨害自由犯嫌。
    四、本件事證明確，被告之右開犯行，堪予認定。
貳、核被告所為，係犯刑法第三百二十條第一項之竊盜罪、第三百零二條第三項、第
    一項之剝奪他人行動自由未遂罪。刑法第三百零二條第一項之妨害自由罪，原以
    強暴脅迫為構成要件，其因而致普通傷害，乃強暴脅迫之當然結果，除另有傷害
    故意外，仍祇成立該條項之罪，無同法第二百七十七條第一項之適用〔最高法院
    五十九年度台上字第二０二八號判決意旨參照〕，起訴書認被告所為另成立傷害
    罪，尚有未洽，惟起訴書犯罪事實欄既已載及「其間乙○○復以預藏之繩索綑綁
    甲○○○雙手... 」，就被告所為剝奪他人行動自由未遂之犯行，顯已起訴，無
    礙本院依法審理。所犯上開貳罪，犯意各別，構成要件互殊，應分論併罰。被告
    著手剝奪他人行動自由而未遂，依既遂之刑減輕之。爰審酌被告犯罪之動機、目
    的、手段、所致之危害暨犯罪後態度等一切情狀，量處如主文所示之刑，並定其
    應執行之刑。
參、扣案如附表壹所示物品，為被告所有供其犯本罪所用之物，依法宣告沒收。附表
    貳編號一所示美工刀，係經告訴人嗣後買來提交承辦員警，非被告所有之物，業
    據告訴人與被告一致陳明〔參見本院卷第二八頁正面〕，併附表貳編號二所示菜
    刀，均非供被告犯本罪所用之物，爰不為沒收之諭知。
肆、末按「刑事訴訟審判之目的，在於認定刑罰權之存在與否及其範圍，對一被告起
    訴之全部事實，究為單一刑罰權之一罪〔包括事實上一罪暨含實質上及裁判上一
    罪之法律上一罪〕，或為複數刑罰權之數罪，自應視法院審認之結果為斷，並不
    受起訴主張之拘束，故檢察官就被告全部犯罪嫌疑事實以可分之數罪起訴者，法
    院就該全部事實審理結果，亦可能認定為具有不可分性之一罪，而為合一之判決
    ，於此情形，既已合併起訴之數罪為一個有罪之判決，其主文自僅以一項予以宣
    示為已足，毋庸就被合併論罪部分之起訴，另為無罪之諭知，否則即屬贅載，且
    有主文與事實理由矛盾之違誤。」〔最高法院八十六年度台上字第五０六五號判
    決意旨參照〕。起訴書認被告所為剝奪他人行動自由未遂、傷害罪應分論併罰，
    據上引判決意旨暨本院前述審理結果，就傷害部份不另為無罪之諭知。
據上論斷，應依刑事訴訟法第二百九十九條第一項前段，刑法第三百二十條第一項、
第三百零二條第三項、第一項、第二十六條前段、第三十八條第一項第二款、第五十
一條第五款前段，罰金罰鍰提高標準條例第一條前段，判決如主文。
本案經檢察官伍逸康到庭執行職務。
中      華      民      國      八十九      年      十二    月    七    日
                                  臺灣板橋地方法院刑事第五庭
                                          法  官
右正本證明與原本無異。
如不服本判決，應於判決送達後十日內，向本院提出上訴狀。
                                          書記官
中      華      民      國      八十九      年      十二    月    七    日
附表壹：
┌──┬─────────┬─────┬────────────────┐
│編號│品              名│數      量│備                            註│
├──┼─────────┼─────┼────────────────┤
│一  │麻繩。            │壹條。    │                                │
└──┴─────────┴─────┴────────────────┘
附表貳：
┌──┬─────────┬─────┬────────────────┐
│編號│品              名│數      量│備                            註│
├──┼─────────┼─────┼────────────────┤
│一  │美工刀。          │壹把。    │                                │
├──┼─────────┼─────┼────────────────┤
│二  │菜刀。            │壹把。    │                                │
└──┴─────────┴─────┴────────────────┘
附錄本案論罪科刑參考法條：
刑法第三百二十條：
意圖為自己或第三人不法之所有，而竊取他人之動產者，為竊盜罪，處五年以下有期
徒刑、拘役或五百元以下罰金。
意圖為自己或第三人不法之利益，而竊佔他人之不動產者，依前項之規定處斷。
前二項之未遂犯罰之。
刑法第三百零二條：
私行拘禁或以其他非法方法，剝奪人之行動自由者，處五年以下有期徒刑、拘役或三
百元以下罰金。
因而致人於死者，處無期徒刑或七年以上有期徒刑，致重傷者，處三年以上十年以下
有期徒刑。
第一項之未遂犯罰之。


司法院資訊處製作；財團法人民間司法改革基金會備份。
